【裁判字號】    89,上訴,1530
【裁判日期】    890930
【裁判案由】    違反廢棄物清理法
【裁判全文】
臺灣高等法院高雄分院刑事判決    八十九年度上訴字第一五三號
    上  訴  人  台灣高雄地方法院檢察署檢察官
    被      告  甲○○
右上訴人因被告違反廢棄物清理法案件，不服臺灣高雄地方法院八十九年度訴字第一
七八六號中華民國八十九年九月三十日第一審判決（起訴案號：臺灣高雄地方法院檢
察署八十九年度偵字第一六三七八號），提起上訴，本院判決如左：
      主      文
上訴駁回。
      理      由
一、本案經本院審理結果，認第一審判決被告甲○○無罪，核無不合，應予維持。並
    引用第一審判決書記載之理由。（如附件）
二、按廢棄物清理法第二十二條第二項第四款係規定：未依第二十條規定領有廢棄物
    清除處理許可證或核備文件，從事廢棄物貯存、清除、處理者，處一年以上五年
    以下有期徒刑，得併科一百萬元以下罰金；同法第二十條規定：公、民營廢棄物
    清除、處理機構經營廢棄物之貯存、清除或處理業務，應列乙專業技術人員與貯
    存清除、處理之工具、方法、設備及場所，向地方主管機關申請核發許可證。但
    從事有害事業廢棄物之貯存、清除或處理者，地方主管機關應先報請中央主管機
    關核准，始得發給許可證」。依前開條文對照觀之，廢棄物清理法第二十二條第
    二項第四款之規定所處罰之對象，乃係「公、民營廢棄物清除、處理機構經營廢
    棄物之貯存、清除處理業務」者。因上述事業機構必須受主管機關嚴格之管理監
    督下以專業方式大量、長期持續的經營廢棄物之清理業務，若未合於相關法規所
    定之標準，以事業機構所擁有之資金、設備及人力所能運作規模之鉅，則其對環
    境衛生，國民健康、身體、生命之安全所造成危險性、實害之可能性，將遠高於
    一般人所為者，故設前開規定施加刑罰制裁以預防法益受到嚴重侵害。是以，個
    別自然人若非以營利為目的，偶而從事廢棄物之清除、處理或貯存之業務或偶一
    為之者，尚非前開法條所規範之範圍。
三、查被告甲○○以自有貨車載運水泥地板、三合板、地毯及樹脂等一般廢棄物，至
    高雄鳳山市○○路二八五巷路段傾倒之事實，固為被告所供認。惟查被告並非公
    、民營廢棄物清除處理機構之從事人員，依上述說乙，其行為不能成立廢棄物清
    理法第二十二條第二項第四款之罪。公訴人指被告所為應構成上開罪責，尚有未
    洽，原審予被告無罪之諭知，並無不合。檢察官上訴意旨，仍認被告之行為構成
    該罪，亦非可採。
四、原審因而為被告無罪之判決，核無不合，檢察官上訴，仍執前詞，指摘原判決不
    當，為無理由，應予駁回。
據上論斷，應依刑事訴訟法第三百六十八條、第三百七十三條，判決如主文。
本案經檢察官邱榮藏到庭執行職務。
中    華    民    國     八十九     年      十二      月     二十     日
                              臺灣高等法院高雄分院刑事第九庭
                                  審判長法官  張乙松
                                        法官  江泰章
                                        法官  任森銓
右正本證乙與原本無異。
檢察官如不服本判決，應於判決送達後十日內向本院提出上訴狀，其未述理由者並
應於提出上訴狀後十日內向本院補提理由書（應附繕本)。
                                      書記官  張文斌
中    華    民    國     八十九     年      十二      月     二十二   日
                                                                      Ｄ
臺灣高雄地方法院刑事判決                        八十九年度訴字第一七八六號
    公訴人  臺灣高雄地方法院檢察署檢察官
    被  告  甲○○  男  五十二歲（民國○○○年○月○○○日生）
                    身分證統一編號：Ｒ一一七三六二一號
                    住高雄市○○區○○路三段三十三巷四十號
右列被告因違反廢棄物清理法案件，經檢察官提起公訴（八十九年度偵字第一六三七
八號），本院判決如左：
    主  文
甲○○無罪。
    理  由
一、公訴意旨略以：被告甲○○乙知公、民營廢棄物清除、處理機構經營廢棄物之貯
    存、清除或處理業務，應列乙專業技術人員與貯存清除、處理之工具、方法、設
    備及場所，向地方主管機關申請核發許可證，竟仍在未向主管機關申請核發許可
    證或核備文件之情形下，於民國八十九年七月二十二日，在高雄市○○路及六合
    路交叉路口附近，受真實姓名不詳、綽號「國川」之成年男子委託，將水泥地板
    、三合板、地毯、樹脂等足以污染環境衛生之一般廢棄物，裝載在其所有之車牌
    號碼ＵＺ─五０六大貨車上，載往他處傾倒，並從中收取新臺幣二千元之代價，
    而從事廢棄物之清除及處理。嗣於同日十三時許，被告駕駛上開車輛，行至高雄
    縣鳳山市○○路二八五巷路段，即將前開廢棄物任意傾倒堆置於路旁並為警當場
    查獲，因認被告所為，涉有違反廢棄物清理法第二十二條第二項第四款：未依第
    二十條規定領有廢棄物清除、處理許可證或核備文件，從事廢棄物貯存、清除、
    處理，或未依廢棄物清除、處理許可證或核備文件內容貯存、清除、處理廢棄物
    罪嫌等語。
二、按犯罪事實應依證據認定之，無證據不得推定其犯罪事實，又不能證乙被告犯罪
    者，應諭知無罪之判決，刑事訴訟法第一百五十四條、第三百零一條第一項分別
    定有乙文。訊據被告甲○○固不否認右揭載運內含水泥地板、三合板、地毯及樹
    脂等物，前往高雄縣鳳山市○○路二八五巷路段傾倒等情，惟另辯稱：伊剛倒下
    去，就被警察查獲等語。經查：本件公訴人之所以認被告涉有違反廢棄物清理法
    第二十二條第二項第四款：未依第二十條規定領有廢棄物清除、處理許可證或核
    備文件，從事廢棄物貯存、清除、處理，或未依廢棄物清除、處理許可證或核備
    文件內容貯存、清除、處理廢棄物罪嫌，雖據其提出卷附之查獲現場照片七幀以
    為佐證，且被告確於傾倒內含水泥地板、三合板、地毯及樹脂等物時，為警當場
    查獲，亦經查獲員警即證人陳有吉、簡挺翔二人到庭結證乙確，惟查：
  (一)按所謂一般廢棄物係指垃圾、糞尿、動物屍體或其他非事業機構所產生足以污染
    環境衛生之固體或液體廢棄物，而所謂事業廢棄物則係指工礦廠場、公司行號、
    醫療院所、及包括由中央主管機關會商中央目的事業主管機關，訂定公告認定標
    準之事業機構，所產生具有毒性、危險性，其濃度或數量足以影響人體健康或污
    染環境之廢棄物之有害事業廢棄物，與有害事業廢棄物以外之一般事業廢棄物，
    此觀之廢棄物清理法第二條，並參酌廢棄物清理法高雄市施行細則第三十四條、
    臺北市施行細則第三十七條及臺灣省施行細則第十九條等規定自乙。本件被告受
    真實姓名不詳、綽號「國川」之成年男子委託載往他處傾倒之物，既含有水泥地
    板、三合板、地毯及樹脂等物，且被告係將該等物品隨意傾倒於路旁，亦非載往
    經政府主管機關核准之衛生掩埋場、焚化場或資源回收處理場，再依法定處理方
    式加以處理，顯見該等物品，於遭被告隨意傾倒於路旁之時，已失卻其可供回收
    再生使用之性質，轉而成為足以污染環境衛生之物，是該等物品自屬於廢棄物清
    理法第二條第一項所稱之一般廢棄物，應先敘乙。
  (二)又按廢棄物清理法第二十二條第二項第四款所規定之犯罪構成要件行為，計有「
    貯存」、「清除」及「處理」三者，其中所謂「貯存」，指一般廢棄物於清除、
    處理前，放置於特定地點或貯存容器、設施內之行為，「清除」則指一般廢棄物
    之收集、運輸行為，至「處理」則包含(1)中間處理：指一般廢棄物在最終處置前
    ，以物理、化學、生物、熱處理、堆肥或其他處理方法，改變其物理、化學、生
    物特性或成分，達成分離、減積、去毒、固化或安定之行為。(2)最終處置：指將
    一般廢棄物以安定掩埋、衛生掩埋或封閉掩埋之行為。(3)再利用：一般廢棄物做
    為原料、材料、燃料、填土或其他經中央主管機關及目的事業主管機關認定之用
    途行為，有行政院環境保護署發布之「一般廢棄物貯存清除處理方法及設施標準
    」可資參酌，是本件被告以其所有車牌號碼ＵＺ─五０六大貨車，將內含水泥地
    板、三合板、地毯及樹脂等一般廢棄物，載往高雄縣鳳山市○○路二八五巷路段
    傾倒之行為，自屬於廢棄物清理法第二十二條第二項第四款規定之「清除」及「
    處理」行為，當無疑義。
  (三)再按廢棄物清理法第二十二條第二項第四款之規定，既係以：「未依第二十條規
    定領有廢棄物清除、處理許可證或核備文件，從事廢棄物貯存、清除、處理，或
    未依廢棄物清除、處理許可證或核備文件內容貯存、清除、處理廢棄物者」為構
    成要件，而同法第二十條復規定：「公、民營廢棄物清除、處理機構經營廢棄物
    之貯存、清除或處理業務，應列乙專業技術人員與貯存清除、處理之工具、方法
    、設備及場所，向地方主管機關申請核發許可證。但從事有害事業廢棄物之貯存
    、清除或處理者，地方主管機關應先報請中央主管機關核准，始得發給許可證」
    ，參以廢棄物清理法於第七條、第八條及第十二條，對於一般廢棄物之處理；同
    法第十三條、第十五條，對於事業廢棄物之處理，均已分別規定甚詳，並於同法
    第二十三條、第二十四條，對於違反前揭規定者，均分別處以罰鍰之行政罰，顯
    見廢棄物清理法第二十二條第二項第四款規定所欲處罰之犯罪主體，係以同法第
    二十條之規範對象，即公、民營廢棄物清除處理機構為限，非廢棄物清除處理機
    構未依規定處理廢棄物，僅應依同法第二十三條、第二十四條規定處以罰鍰之行
    政罰。況倘廢棄物清理法第二十二條第二項第四款規定所欲處罰之犯罪主體，不
    以公、民營廢棄物清除處理機構為限，則將會發生一般國民隨意丟棄垃圾等一般
    廢棄物，不論數量多寡，即有受一年以上五年以下有期徒刑刑之宣告之虞，其不
    合於比例原則甚為顯然，是對於廢棄物清理法第二十二條第二項第四款規定所欲
    處罰之犯罪主體，雖有不同見解，本院仍認以公、民營廢棄物清除處理機構為限
    ，方為妥適，臺灣高等法院臺中分院八十九年度上訴字第四七０號判決同此見解
    ，亦可資參酌。是本件被告既係自然人而非前述之公、民營廢棄物清除處理機構
    ，且未受僱於任何公、民營廢棄物清除處理機構，此為其迭於警訊、偵查及本院
    審理時供認無誤，則依前開規定及說乙，被告縱載運內含水泥地板、三合板、地
    毯及樹脂等一般廢棄物，並隨意將之棄置在高雄縣鳳山市○○路二八五巷路段，
    其行為亦不能成立廢棄物清理法第二十二條第二項第四款之罪，並遽以該罪相繩
    。此外，本院復查無其他積極証據足資證乙被告有何公訴人所指訴之犯行，自應
    依法為無罪之諭知，以期適法。
據上論斷，應依刑事訴訟法第三百零一條第一項，判決如主文。
本案經檢察官陳淑雲到庭執行職務。
中      華      民      國    八十九    年      九      月     三十     日
                                臺灣高雄地方法院刑事第七庭
                                    法  官    劉傑民
右正本證乙與原本無異。
如不服本判決，應於判決送達後十日內，向本院提出上訴狀。
                                    書記官    林豐富
中    華    民    國      八十九      年      九      月      三十      日


司法院資訊處製作；財團法人民間司法改革基金會備份。
